【裁判字號】    98,桃聲簡再,1
【裁判日期】    980430
【裁判案由】    聲請再審
【裁判全文】
臺灣桃園地方法院刑事裁定           98年度桃聲簡再字第1號
聲  請  人  臺灣桃園地方法院檢察署檢察官
受  判決人  甲○○
上列聲請人就受判決人甲○○因公共危險案件，對於本院刑事庭
中華民國97年6 月10日所為第一審確定簡易判決（97年度桃交簡
字第2224號），聲請再審，本院裁定如下：
    主  文
再審之聲請駁回。
    理  由
一、本件聲請意旨略以：受判決人甲○○前經聲請人以涉嫌於民
    國97年4 月1 日22時許起至23時許止，在桃園縣大園鄉○○
    街某小吃店內飲用酒類後，已達不能安全駕駛動力交通工具
    之程度後，竟仍於同日23時15分許，駕駛車號ME9-236 號重
    型機車上路，嗣於同日23時20分許，在桃園縣大園鄉○○路
    ○ 段593 號前為警查獲，並當場測得其呼氣酒精濃度達每公
    升0.67毫克，因而認為其涉犯公共危險罪，後經原審法院為
    有罪之諭知，並科處罰金新臺幣（下同）4 萬元，如易服勞
    役以新臺幣1000元折算一日確定，然本案受判決人係遭姓名
    年籍不詳之成年男子（下稱甲男）冒名頂替就上開犯行坦承
    不諱一事，業據臺灣桃園地方法院檢察署檢察官將上開行為
    人甲男於為警查獲當日所按捺之指紋卡及受判決人甲○○於
    臺灣桃園地方法院檢察署所留存之指紋卡，一併送請內政部
    警政署刑事警察局鑑驗，發現上開行為人甲男之指紋卡經以
    電腦比對法、指紋特徵比對法確認結果，與受判決人甲○○
    指紋卡之指紋不符，此有內政部警政署刑事警察局97年9 月
    22日刑紋字第0970139741號鑑驗書1 份在卷可稽，又經比對
    甲男於警局所留存之照片與受判決人於臺灣桃園地方法院檢
    察署所留存之照片，明顯可見行為人甲男與受判決人甲○○
    非同一人，足認上開公共危險之犯行確非受判決人甲○○所
    為，而係姓名年籍不詳之甲男所為，是本判決對受判決人不
    利。受判決人甲○○原應受無罪判決之諭知，是於有罪判決
    確定後，發現前開鑑定書，聲請人爰依據刑事訴訟法第427
    條第1 款之規定，為受判決人甲○○之利益，依刑事訴訟法
    第420 條第1 項第6 款、第426 條第1 項之規定，聲請再審
    ，求為撤銷原判決，另為受判決人甲○○無罪之判決等語。
二、按有罪之判決確定後，有左列情形之一者，為受判決人之利
    益，得聲請再審，刑事訴訟法第420 條第1 項定有明文，是
    依該條的規定，必以為受判決之人及其利益始得提起，若非
    為受判決之人即不得據以聲請再審。所謂受判決之人即須視
    審判之對象為何人為斷而審判之對象則復以檢察官起訴之對
    象來論定。又檢察官起訴之對象為「人」並非「姓名」，「
    姓名」只不過為一個人之代號稱謂而已，因此檢察官起訴書
    雖載有被告之姓名、性別等資料或其他足資辨別之特徵，惟
    該項個人姓名、性別之記載僅係為描述特定刑罰權對象之用
    ，合先敘明。
三、經查：
  (一)本件案外人即姓名年籍不詳之成年男子甲男，於97年4 月1
    日22時許起至23時許止，在桃園縣大園鄉○○街某小吃店內
    飲用酒類後，已達不能安全駕駛動力交通工具之程度，仍駕
    駛車牌號碼ME9-236 號重型機車上路，嗣於同日23時20分許
    ，行經桃園縣大園鄉○○路○ 段593 號前為警查獲，當場對
    其測試飲酒後其吐氣所含酒精濃度達每公升0.67毫克，詎甲
    男為掩飾真正身分而規避交通違規處罰及酒後駕車所涉公共
    危險刑責，基於行使偽造私文書之犯意，主張為本件受判決
    人甲○○，並接續在桃園縣政府警察局大園分局酒精濃度測
    試單、刑法第一百八十五條之三案件測試觀察紀錄表、桃園
    縣政府警察局汽車駕駛人酒後駕車生理協調平衡檢測紀錄卡
    、桃園縣政府警察局舉發違反道路交通管理事件通知單、調
    查筆錄、口卡片、指紋卡片等文件資料上，偽造本件受判決
    人甲○○之簽名及指印，並持以交付員警而行使之，並經警
    以本件受判決人甲○○之名義移送臺灣桃園地方法院檢察署
    檢察官偵查，嗣該署承辦檢察官未予傳喚，即逕就姓名為「
    甲○○」及其年籍資料，以97年度偵字第9975號案件，向本
    院聲請簡易判決處刑，並經本院分97年度桃交簡字第2224號
    公共危險案件審理，而本院依案外人甲男偽冒受判決人甲○
    ○於警詢時之自白及其他現存之證據，足認其犯罪，依刑事
    訴訟法第449 條第1 項前段之規定，逕以簡易判決處刑等情
    ，此經本院核閱本院97年度桃交簡字第2224號卷宗無誤，並
    有該案聲請簡易判決處刑書及刑事簡易判決在卷可稽，此部
    分自堪以認定。
  (二)然起訴（含聲請簡易判決處刑）之效力，不及於檢察官所指
    被告以外之人，刑事訴訟法第266 條定有明文；又起訴書所
    記載之被告，一般固與審判中審理對象之被告一致，如以偽
    名，變名起訴，既係檢察官所指為被告之人，縱在審判中始
    發現其真名者，法院亦得對之加以審判，並非未經起訴，最
    高法院70年度台上字第101 號判例意旨可資參照。亦即法院
    審判之對象，是否即為檢察官所指之被告，固應以起訴書所
    載被告之姓名、性別、年齡、籍貫、職業或其他足資辨別之
    特徵為準，然被告是否業經起訴，仍應以檢察官指為刑罰對
    象之被告為其依據，縱犯罪行為人以偽名或冒用他人名義興
    訊，致檢察官以被冒名者之姓名、年籍起訴，然檢察官指為
    被告之人，即為實際應訊之該犯罪行為人，法院自應對其為
    審判，而該被冒名頂替之人，並非檢察官指為被告之人，縱
    檢察官誤以其姓名、年籍起訴，仍非檢察官指為刑罰權對之
    人，非起訴效力所及，法院自不得對其加以審判。查本件案
    外人甲男僅於警詢時冒用「甲○○」之名應訊、按捺指印，
    雖從未曾到庭為檢察官所訊問，然觀諸本件檢察官所製作之
    聲請簡易判決處刑書證據並所犯法條欄內，所引之證據資料
    警詢筆錄、酒精濃度測試單、刑法第一百八十五條之三案件
    測試觀察紀錄表、汽車駕駛人酒後駕車生理協調平衡檢測紀
    錄卡、現場採證照片等，均係案外人甲男應訊並協同製作，
    因此檢察官既以上開證據資料作為論罪依據，自當係以接受
    酒測、接受生理協調平衡檢測、觀察紀錄之案外人甲男為其
    起訴確定刑罰權之對象，而非甲○○，不言可喻。而原確定
    之簡易判決，因認定被告有罪之證據同為上揭所舉之各項證
    據，基於同一理由，原確定判決之審判對象亦係案外人甲男
    ，應無疑義，從而甲○○既非本件確定判決之受判決之人，
    則檢察官以其為原確定判決之受判決人，進而為其之利益聲
    請再審，即與刑事訴訟法第420 條第1 項有違。
  (三)本件判決確定後，經臺灣桃園地方法院檢察署檢察官將查獲
    當日行為人甲男所留之指紋卡片及受判決人甲○○於臺灣桃
    園地方法院檢察署所留存之指紋卡，一併送內政部警政署刑
    事警察局鑑定，發現上開查獲當日行為人甲男所按捺之指紋
    與受判決人甲○○之指紋卡指紋不符，有內政部警政署刑事
    警察局97年9 月22日刑紋字第0970139741號鑑驗書在卷可佐
    ，乃因而得知係案外人甲男冒甲○○之名應訊，犯罪人為甲
    男而非甲○○，雖判決書上之被告姓名與身分資料有誤寫，
    但不影響其全案情節及判決本旨，自應由原審法院依聲請或
    職權以裁定將受判決人即被告「甲○○」之姓名更正為現由
    臺灣桃園地方法院檢察署檢察官以97年度他字第4903號偵辦
    中之甲男，並將身分資料一併更正，尚難認係原確定判決所
    認定之事實有錯誤，而有刑事訴訟法第420 條第1 項第6款
    之情形，依照首揭說明，自不得據以聲請再審，從而，本件
    再審之聲請無理由，尚難准許，應予以駁回。
四、據上論斷，應依刑事訴訟法第443 條第1 項，裁定如主文。
中華    民    國    98    年    4     月    30       日
                  刑事第五庭    法  官  潘政宏
以上正本證明與原本無異。
如不服本裁定，應於裁定送達後5 日內向本院提出抗告狀。
                                書記官  林新裕
中    華    民    國    98    年    5     月    4     日


司法院資訊處製作；財團法人民間司法改革基金會備份。
